【裁判字號】    92,訴,293
【裁判日期】    921126
【裁判案由】    第三人異議之訴
【裁判全文】
臺灣雲林地方法院民事判決  九十二年度訴字第二九三號
    原      告  丙○○
    被      告  雲林縣二崙鄉農會
    法定代理人  甲○○
    訴訟代理人  乙○○
右當事人間請求第三人異議之訴事件，經本院於中華民國九十二年十一月十二日言詞
辯論終結，判決如左：
    主      文
原告之訴駁回。
訴訟費用由原告負擔。
    事      實
甲、原告方面：
  一、聲明：臺灣雲林地方法院九十一年度執字第七二五五號強制執行程序中有關坐
      落雲林縣二崙鄉○○○段一六二五地號土地上之建物即門牌號碼雲林縣二崙鄉
      復興村隆興二號之執行程序應予撤銷。
  二、陳述：坐落雲林縣二崙鄉○○○段一六二五地號土地上之建物即門牌號碼雲林
      縣二崙鄉復興村隆興二號之磚造住宅（下稱系爭房屋），係原告出資委由林福
      器興建，乃原告所有，然被告竟誤認系爭房屋為原告之父鐘賜生所有，而向鈞
      院聲請強制執行，並由鈞院以九十一年度執字第七二五五號執行查封在案並欲
      行拍賣，為此爰依強制執行法第十五條之規定，請求判決如聲明所示。
  三、證據：提出水電費收據各一紙、地上建造農舍同意書，並請求訊問證人林福器
      。
乙、被告方面：
  一、聲明：駁回原告之訴。
  二、陳述：系爭房屋係列入鐘賜生之財產歸戶清單內，因此被告才會聲請對該系爭
      房屋強制執行。而且系爭房屋係自民國五十七年開始申請用電，故其建造完成
      之時間應該是是五十六年，而原告當時年紀僅二十餘歲，應該無資力建造價值
      一百多萬之房屋。況鈞院執行處於九十年七月二十四日執行系爭房屋之假扣押
      查封時，原告並未表示該建物為伊所有。
  三、證據：提出歸戶財產查詢清單、系爭房屋之用電基本資料、查封筆錄。
丙、本院依職權調取本院九十一年度執字第七二五五號執行卷宗、九十年執全字第八
    ○八號假扣押執行卷宗，並向雲林縣政府、西螺地政事務所函調雲林縣二崙鄉○
    ○○段第一六二五號土地重劃資料及土地登記簿謄本。
    理      由
一、本件原告起訴主張：門牌號碼雲林縣二崙鄉復興村隆興二號之建物係原告獨資建
    造，然被告竟誤認系爭房屋為原告之父鐘賜生所有，遽然向鈞院聲請查封拍賣，
    為此依法請求撤銷系爭房屋之強制執行程序等語。被告則以原告之父鐘賜生之財
    產歸戶清單內列有系爭房屋，且原告於房屋建造完成時不過二十餘歲，尚無資力
    可建造房屋，況原告於系爭房屋遭查封時亦未表示建物為伊所有等語置辯。
二、按當事人主張有利於己之事實者，就其事實有舉證之責任，民事訴訟法第二百七
    十七定有明文。原告主張系爭房屋係其出資建造為其所有之事實，為被告所否認
    ，並抗辯被告於系爭房屋建造完成時，年紀猶輕，尚無經濟能力出資建造房屋等
    語，是系爭房屋係原告出資建造之事實，自應由原告負舉證責任。經查：
    （一）原告上述主張，固據其提出以原告為用戶名之水電費收據各一紙為證，惟
          原告自陳系爭房屋自建造完成後，其用電戶名乃為其父鐘賜生之名義，自
          一年多前始更改為原告之名義，而原告又未提出任何系爭房屋自始以原告
          為用戶名義之證據，是尚難認系爭房屋用水、用電之支出自始即以原告之
          名義為之，況支出房屋水電費用之義務人常因房屋使用權有所更替而變更
          ，亦難遽將水電費用之支出義務人與房屋所有權人劃上等號，是原告縱為
          系爭房屋現今之水電用戶名義人，亦難憑此證明系爭房屋為原告所有。
    （二）證人林福器雖到庭證稱：我受僱於原告與友人一同興建系爭房屋，當時工
          程費係原告夫妻兩人支付，一天四百元，但如何支付及總金額均不記得了
          等語。然系爭房屋建造完成距今已將近四十年，證人之記憶是否正確，尚
          堪存疑，況原告自承其於三十五年十月一日出生，系爭房屋於五十五年三
          月十日開始建造，當時造價約一百八十萬元，則原告當時既為一名二十歲
          之年輕人，竟能出資一百多萬元建造房屋，實殊難想像，且原告於九十二
          年六月二十日準備程序中先後供稱：「當初我蓋這棟房子大約花了一百八
          十多萬元，一部分是我自己的存款，一部分是向農會貸款的」、「當時我
          是有標會，這是我邀集標會的」等語，又於九十二年九月十六日準備程序
          中陳稱：「當時我有招會，並向他人借錢，及當初從事農事所得」等語，
          再於九十二年十一月十二日言詞辯論時改稱：錢是慢慢累積起來的，有錢
          就拿來蓋房子」等語，是原告先後陳述不一，又未提出任何出資證明，尚
          難認證人林福器片面、籠統之證述即認原告為出資建造之人。
    （三）原告雖另舉地上建造農舍同意書一紙為證，然父子之間借地造屋，乃屬家
          庭內之財產事務，竟以書面載明建造費用之出資者及所有權歸屬者，此等
          作為顯與常情相悖，不在話下。再觀諸該同意書為五十五年三月十日所簽
          訂，然該同意書竟係以電腦之文書軟體繕寫列印，以該年代之科學技術及
          民間習慣，該同意書是否確為當時所簽訂，亦堪質疑。且參以原告於九十
          二年二月十七日向本院執行處提出另紙於八十七年九月一日簽訂之農舍農
          地租賃契約書，該租賃契約書之繕寫方式竟與上述同意書完全相同，此附
          於上述執行卷宗可參。衡諸常理，兩份契約之簽訂時間相距三十二年，繕
          打之方式焉有相同之理，是本院實難認原告提出之地上建造農舍同意書為
          真實。況系爭房屋經本院執行處於九十年七月二十四日執行假扣押現場查
          封時，原告非但在場，且向本院執行人員陳報查封之標的物之占有使用情
          形，並表明對建物之執行沒有意見等語，此經本院執行書記官載明於查封
          筆錄，並由原告親筆簽名在卷之事實，業據本院依職權調取九十一年度執
          字第七二五五號執行卷宗、九十年執全字第八○八號假扣押執行卷宗核閱
          屬實，是原告於查封當時既已知悉被告將系爭房屋列為其債務人即原告之
          父丙○○之財產而聲請執行，理應於查封時對執行書記官表示異議，並主
          張系爭建物為其所有，然原告竟遲至九十二年三月三日始向本院執行處表
          示系爭建物為其所有，是原告上述主張，即難信屬實。
三、綜上所述，原告提出之諸項證據，尚不能證明原告即為出資建造系爭房屋之人，
    原告復未舉他證以實其說，故原告空言主張其為系爭房屋之所有權人，洵無足取
    。從而，原告依強制執行法第十五條之規定，請求撤銷系爭房屋之強制執行程序
    ，並無理由，應予駁回。
四、據上論結，本件原告之訴為無理由，依民事訴訟法第七十八條，判決如主文。
中      華      民      國    九十二    年     十一     月    二十六    日
                                  臺灣雲林地方法院民事第二庭
~B審判長法官   陳宏卿
~B法      官   冷明珍
~B法      官   趙思芸
右為正本係照原本作成。
如對本判決上訴須於判決送達後二十日內向本院提出上訴狀。（須附繕本）
中      華      民      國    九十二    年     十一     月    二十六    日
~B法院書記官    林順能


司法院資訊處製作；財團法人民間司法改革基金會備份。
